【裁判字號】    92,交聲,878
【裁判日期】    920822
【裁判案由】    違反道路交通管理處罰條例聲明異議
【裁判全文】
臺灣臺北地方法院交通事件裁定                    九十二年度交聲字第八七八號
    異議人即
    受處份人  乙○○  男  四十.
右列受處分人因違反道路交通管理處罰條例案件，對於臺北市交通事件裁決所中華民
國九十二年六月十二日所為之處分（原處分案號：北市裁三字第裁二二—ＡＢＹ七０
八五一０號），聲明異議，本院裁定如左：
        主  文
原處分關於乙○○持汽車駕駛執照駕駛重型機器腳踏車違規部分撤銷，乙○○不罰。
其餘異議駁回。
        理  由
一、按汽車駕駛人拒絕接受道路交通管理處罰條例第三十五條第一項測試之檢定者，
    處新臺幣六萬元罰鍰，並吊銷其駕駛執照，道路交通管理處罰條例第三十五條第
    三項前段定有明文，其立法理由在於規範嚴重危害交通安全之行為（立法院公報
    第八十九卷第四十二期委員會紀錄第二八０頁參照），便利測試檢定作業之及時
    順利實施，取得客觀正確之判測結果，進而防免可能產生之交通事故，故汽車駕
    駛人遇有警員測試檢定，即應配合受檢，不得以任何理由拒絕或拖延，否則即屬
    違反上開條項之規定，先此敘明。
二、本件受處分人乙○○於民國九十二年四月廿二日凌晨一時四十分許，騎乘車號Ｆ
    ＣＶ—二五六號重型機車行經臺北市○○○路、林森北路口時，因拒絕接受酒精
    濃度測試之檢定，經臺北市政府警察局中山分局交通隊員警甲○○以受處分人有
    違反道路交通管理處罰條例第三十五條第三項第一款之行為為由開單舉發，因受
    處分人拒絕簽章收受上開舉發違反道路交通管理事件通知單，經員警在通知單上
    載明受處分人拒絕簽收之事由後，依違反道路交通管理事件統一裁罰標準及處理
    細則第十一條第一項第一款規定，視為受處分人已經收受該通知單，嗣由原處分
    機關於九十二年六月十二日裁處受處分人罰鍰新臺幣（下同）六萬元並吊銷駕駛
    執照，受處分人於九十二年六月廿七日受送達，受處分人於前開裁決書送達前之
    九十二年六月廿三日向本院具狀聲明異議。
三、經查：受處分人於聲明異議意旨略以：伊有於上揭時地駕駛上揭機車遭警員甲○
    ○臨檢，伊要求林員出示警員證，因而與林員發生口角，但伊並未喝酒，亦未拒
    絕酒精濃度測試及拒絕簽收舉發違反道路交通管理事件通知單，甲○○未告知伊
    如不接受酒測將遭處罰罰鍰六萬元及吊銷駕照之處分，現場亦未見到甲○○填寫
    舉發單並要求伊簽收，顯係因伊與甲○○發生口角，甲○○存心報復，嗣後補填
    舉發單云云。本院經傳訊受處分人，受處分人無正當理由未到庭應訊，然訊之證
    人即現場處理員警甲○○、陳運昌、鄒德龍三人，渠等證稱：當日係警員甲○○
    與陳運昌一組，在長安東路、林森北路口著警察制服進行路檢，受處分人駕駛車
    號ＦＣＶ—二五六號重型機車行駛不穩，遂攔停要求其出示駕照、行照，其間並
    嗅到受處分人身上有酒氣，故要求進行酒精測試，受處分人拒絕接受測試，反要
    求警員出示服務證，並將原已出示之駕照、行照搶回，警員鄒德龍隨後趕往支援
    ，受處分人仍拒絕酒測，甲○○警員遂當場製單告發，並註明受處分人拒簽等情
    明確（見本院九十二年八月六日訊問筆錄），且就證人甲○○、陳運昌、鄒德龍
    庭呈之現場錄音帶進行勘驗，受處分人於錄音帶內言語結巴、詞不達意，有酒醉
    之現象，一再要求警員出示服務證，並且拒絕進行酒測等，亦有勘驗筆錄一紙在
    卷可稽（見本院九十二年八月六日訊問筆錄），核與卷附中山分局交通分隊警員
    甲○○舉發民眾乙○○拒絕接受酒精濃度測試現場舉發過程錄音摘要內容相符，
    此外，並有卷附舉發違反道路交通管理事件通知單移送聯、迴覆聯、酒測單等（
    均載明受處分人拒簽等字樣）在卷可稽，受處分人既有駕駛機車行駛不穩、暴露
    酒氣等客觀情狀，臺北市政府警察局中山分局交通隊員警依當時客觀情狀判斷，
    據而要求受處分人接受酒精濃度測試檢定，即無不當，受處分人復有拒絕接受此
    一測試之情，核即屬違反道路交通管理處罰條例第三十五條第三項前段之規定，
    受處分人辯稱並未拒絕接受酒精濃度測試檢定，舉發員警並非當場製作舉發單，
    而係挾怨報復事後補製云云，顯無可信。
四、綜上所述，原處分機關依道路交通管理處罰條例第三十五條第三項前段及違反道
    路交通管理事件統一裁罰標準及處理細則標準表規定，裁處受處分人罰鍰六萬元
    並吊銷駕駛執照，自屬適當，受處分人此部分之異議為無理由，應予駁回。又原
    處分機關另以受處分人有持汽車駕駛執照駕駛重型機車之違規行為，依道路交通
    管理處罰條例第二十二條第一項第四款規定裁處受處分人罰鍰新臺幣三千六百元
    ，惟查：經本院函詢原處分機關，查均無受處分人持汽車駕駛執照駕駛重型機車
    此部分違規行為之舉發違反道路交通管理事件通知單，本件舉發員警甲○○亦覆
    稱並未就受處分人持汽車駕駛執照駕駛重型機車此部分違規行為舉發，有臺北市
    交通事件裁決所九十二年八月十三日北市裁三字第０九二四一六二八六００號函
    一紙、本院公務電話紀錄一紙在卷可稽，按有違反道路交通管理處罰條例之行為
    時，應先由交通勤務警察或依法令執行交通稽查任務人員稽查屬實後，填製舉發
    違反道路交通管理事件通知單予以舉發，俟合法舉發後，除受處分人對舉發事實
    承認無訛且自動繳納罰鍰者外，處罰機關裁決時應參酌舉發違規事實、違反情節
    、稽查人員處理意見、受處分人之陳述等，認違規事實明確者，並應視受處分人
    有無到案聽候裁決、到案聽候裁決日期有無逾越應到案日期等情節，依統一裁罰
    標準表裁決處罰，道路交通管理處罰條例第七條、違反道路交通管理事件統一裁
    罰基準及處理細則第十條、第十一條第一項、第四十一條、第四十三條定有明文
    ，由上開規定可知，交通勤務警察或依法令執行交通稽查任務人員所填製之違規
    通知單，因其上有受處分人應到案接受裁決之期限，受處分人必須確有收受該違
    規通知單，處罰機關始得參酌上開有無逾越應到案日期、違規是否屬實等情節加
    以裁罰，是此一舉發程序已否完成，對於處罰機關之裁決合法與否，自有重要影
    響，而屬程序上應先行合法具備之要件，本件受處分人持汽車駕駛執照駕駛重型
    機車之違規行為部分，並無履踐先行舉發之程序逕自加以裁罰，依前開說明，於
    法自有未合，此部分受處分人之異議為有理由，應將原處分撤銷，並諭知受處分
    人不罰，另由原處分機關依法處理，以資適法。
據上論斷，應依道路交通案件處理辦法第十九條、第二十條前段，裁定如主文。
中      華      民      國    九十二    年      八      月    二十二    日
                                臺灣臺北地方法院交通法庭
                                      法  官  張 永 宏
右正本證明與原本無異。
如不服本裁定，應於裁定送達後五日內向本院提出抗告狀。
                                      書記官  黃 瓊 滿
中      華      民      國    九十二    年      八      月    二十七    日


司法院資訊處製作；財團法人民間司法改革基金會備份。
